【裁判字號】    92,交聲,127
【裁判日期】    921023
【裁判案由】    違反道路交通管理處罰條例聲明異議
【裁判全文】
臺灣雲林地方法院交通事件裁定                    九十二年度交聲字第一二七號
    移
    異  議  人  甲○○
    即受處分人
右列異議人因違反道路交通管理處罰條例案件，對於交通部公路總局嘉義監理所雲林
監理站於九十二年六月六日雲監五字裁７２─ＫＡＣ１２７３５１裁決書所為之處分
，聲明異議，本院裁定如左：
    主  文
原處分撤銷。
甲○○不罰。
    理  由
一、移送意旨略以：異議人即受處分人甲○○駕駛其所有之車牌號碼７Ｗ─０４２０
    號車，因「未懸掛後號牌行駛公路」違規，而於九十二年五月十四日上午五時二
    十分許，在雲林縣虎尾鎮廣雲宮前，為雲林縣警察局虎尾分局警員吳國游，依違
    反道路交通管理處罰條例第十二條第一項第七款規定舉發等語。
二、按「汽車有左列情形之一者，處汽車所有人新臺幣三千六百元以上一萬零八百元
    以下罰鍰，並禁止其行駛：．．．七、已領有號牌而未懸掛或不依指定位置懸掛
    者。」、「前項．．．、第七款牌照、號牌吊銷之。」道路交通管理處罰條例第
    十二條第一項第七款、第二項固分別定有明文；惟查該條例第十二條第一項第七
    款，係於八十六年四月二十三日由同條例第十四條第一款「汽車行駛有左列情形
    之一者，處汽車所有人一百元以上二百元以下罰鍰，並責令改正、補換牌照或禁
    止其行駛：一、已領有號牌而未懸掛或不依指定位置懸掛者。」移列而來，其立
    法理由為「一、將原條文第十二條加入第七款，第十四條第一款刪除。二、原條
    例中第十二、十三、十四、三十三、四十條之相關規定對惡意未懸掛車牌者罰則
    不明確，罰鍰過輕，有違比例原則。三、本條增列第七款。」足認該條之立法目
    的，乃對於故意（惡意）未懸掛車牌之汽車所有人予以重罰以資警惕；是以若非
    故意為之，當非該條處罰之列。
三、異議意旨略以：其係因車輛行駛公路中，車牌掉落，並非故意拿掉或不依規定懸
    掛。何況在遭取締當時，其車前尚有車牌，車後斗則噴有車號，並無故意不懸掛
    之情事等語。
四、經查，證人即取締之警員吳國游於審理中證稱：「（當時為何會攔下異議人的車
    ？）當時我們在交通稽查，我看到異議人的車前面有號牌，但是後面沒有號牌，
    所以就將他攔下來」、「（當時異議人車後有噴號牌？）有，照規定是一定要噴
    的」、「（異議人說是遺失？）很難講，但是依照規定本來就要懸掛號牌，而且
    當時也沒有遺失的報案證明，所以我們就舉發了」等語。則依證人吳國游上開證
    述，異議人之後車斗既噴有該車之車牌號碼，則不論該車後面是否懸掛車牌，皆
    能辯識其車，異議人不懸掛車牌並無實益，顯見異議人辯稱其非故意不懸掛車牌
    而行駛等語，尚非虛構。再參以證人證述其舉發異議人違規，因沒有遺失報案證
    明而依規定舉發等語，可知員警舉發時，亦無法確認被告是否故意不懸掛車牌而
    行駛。揆諸前開立法理由與目的，尚難認定異議人有何已領有號牌而未懸掛或不
    依指定位置懸掛之故意行為。原處分機關不察，遽認受處分人有違反道路交通管
    理處罰條例第十二條第七款之情事，容有未恰；本件異議為有理由，應由本院將
    原處分撤銷並為受處分人不罰之諭知，以資適法。
據上論斷，應依道路交通案件處理辦法第二十條前段，裁定如主文。
中      華      民      國      九十二      年      十    月    二十三  日
                                         臺灣雲林地方法院交通法庭
                                             法  官  劉為丕
右正本證明與原本無異。
如不服本裁定，應於裁定送達後五日內向本院提出抗告狀。
                                             書記官  王淑美
中      華      民      國      九十二      年      十    月    二十三  日


司法院資訊處製作；財團法人民間司法改革基金會備份。
